臺灣高等法院臺中分院刑事判決　　　　94年度上易字第1055號
上　訴　人臺灣彰化地方法院檢察署檢察官
上　訴　人
即　被　告　丙○○
輔佐人即被
告之女兒　　丁○○
選任辯護人　楊玉珍律師
上列上訴人因傷害等案件，不服臺灣彰化地方法院94年度易字第
465號中華民國94年5月17日第一審判決（起訴案號：臺灣彰化地
方法院檢察署93年度偵字第9247號、94年度偵字第1870號），提
起上訴，本院判決如下：
    主  文
原判決撤銷。
丙○○以加害生命之事，恐嚇他人致生危害於安全，處有期徒刑
貳月；又傷害人之身體，處有期徒刑捌月，扣案鋁製臉盆壹個，
沒收。應執行有期徒刑玖月，扣案鋁製臉盆壹個，沒收。
    事  實
一、丙○○與甲○○係叔侄關係，兩人前因家產及丙○○認甲○
    ○停車有阻擋其市場攤位出入使用問題素有嫌隙，嗣於民國
    （下同 ）93年10月23日上午6時許，兩人在位於彰化縣福興
    鄉○○村○○路○段155號旁之管嶼市場內，丙○○認為甲○
    ○停車影響其攤位生意之問題而發生口角，甲○○認其停車
    並未阻礙丙○○之攤位使用，遂仍將車停於原地，丙○○認
    未受甲○○尊重，即基於恐嚇之犯意，而以加害生命之事恐
    嚇甲○○稱：『給我注意一點，我要讓你死』等語，致使甲
    ○○心生畏懼 ，而生危害於安全，並隨即於同日上午6時35
    分許，另基於普通傷害之犯意至其販賣炸雞腿之攤位，以攤
    位上其所有鋁製臉盆1個 ，裝盛其炸雞腿所用、溫度仍高之
    炸雞用油後，再持上述之炸雞用油至甲○○之攤位，趁甲○
    ○正彎身蹲在地上裝魚之際，將炸雞用油向甲○○頭部、背
    後潑灑，致甲○○受有顏面、頸部、前胸、後背及雙手2至3
    度佔全身體表面積百分之20燙傷之傷害，並同時對甲○○稱
    ：『要讓你死』等語。嗣經甲○○報警處理後，始查悉上情
    ，並扣得上開丙○○所有之鋁製臉盆1個。
二、案經甲○○訴由彰化縣警察局鹿港分局報告臺灣彰化地方法
    院檢察署檢察官偵查起訴。
    理  由
一、訊據上訴人即被告丙○○（以下簡稱被告）固坦承有以鋁製
    臉盆，裝盛其炸雞腿所用之炸雞用油持上述之炸雞用油至甲
    ○○之攤位，趁甲○○正彎身蹲在地自甲○○之頭部、背後
    潑灑之事實不諱，惟矢口否認有何傷害及恐嚇危害安全犯行
    ，辯稱：伊並未傷害之犯意，油的溫度並不高，且伊並未出
    言恐嚇甲○○云云。惟查：被告於原審即供稱：「我承認有
    檢察官所起訴之傷害及恐嚇之犯罪事實，當天我以我臉盆裝
    盛溫度仍高之炸雞用油，自甲○○頭部、背後潑灑，致甲○
    ○受有顏面頸部、前胸、後背及雙手2至3度灼傷（佔全身體
    表面積百分之20）之傷害，之後我復出言向甲○○稱：『要
    讓你死』等語，當天因為告訴人的車阻擋我設攤做生意，我
    去找他商量，因為我是告訴人的叔叔，之前告訴人與兄弟為
    財產之事發生訴訟，我曾經替告訴人的弟弟到庭做證，所以
    告訴人對我心生不滿，常找我麻煩，當天我找告訴人商量時
    為我父親喪葬費及農保等事起口角，告訴人不願將車移走，
    所以我非常生氣，才拿炸雞用的油去淋告訴人」等語（詳見
    原審卷第15頁），核與告訴人於偵查中證述被告恐嚇及傷害
    情節相符（詳見93年度偵字第9247號卷第10頁），且核與告
    訴人甲○○於原審指稱：「起訴事實正確，當時我彎身蹲在
    地上裝魚，被告拿油從後面淋下去，我的攤位距離被告的攤
    位間間隔3、4個攤位，不可能影響被告的生意，我是有把車
    停在路邊」等語（詳見原審卷第15頁背面）、以及證人己○
    ○於本院審理行交互詰問時證稱：「（問：當時要潑的油是
    滾沸的嗎？ ）是，當時是5點40分就準備開始要做生意，所
    以就開始熱油了，到他潑油的時候，就已經是滾沸的油。（
    問：你離他多遠？大約3個攤位遠，約2、30呎。（問：潑下
    去的時候妳先生是蹲著還是站著？）第一次的時候，沒有潑
    到，第二次的時候，我先生身體微彎，他從後面用油淋下去
    ，‧‧‧（問：當天早上，之前有無因為妳先生停車的問題
    ，你叔叔有對你先生說請妳先生將車子開走 ，你開走之後，
    妳先生有將車子開回來，這種情形總共有2次？ ）是，我去
    將車子開回來兩次，我還勸我先生說，我們作小生意，不要
    這樣子。（問：妳先生是否不聽你的勸告，結果妳先生還將
    車子開回來？）是。（問：你說有請教過別人說車子停這樣
    沒有關係，但是實際上還是會擋到別人的路？）並不會擋到
    別人的路。（問：妳先生叫被告叔叔？）是。（問：是親叔
    叔？）是。（問：妳先生是否因為他們兄弟分割案件作證過
    ，因為懷恨被告？）因為作偽證，但是並沒有懷恨，若是有
    懷恨的話，應該是我先生去淋油，而且分割是事情，他們之
    前就已經分割好了。‧‧‧（問：被告如何拿油過去潑的？
    ）我沒有看到，當時我頭低低的在工作。（問：潑油之前雙
    方有無口角？）如何發生口角我不知道。但是若是我有看到
    他要淋油的話，我會將我先生叫走開，就不會被淋到了。（
    問：請提示鋁鍋，當時是否用這個鋁鍋裝油的？「提示鋁鍋
    」）是。‧‧‧（問：他賣炸雞的攤位，你有無看過他用這
    個鍋子裝油渣？）當時一大早，還沒有開始賣，並沒有油渣
    。‧‧‧」等語（詳見本院審理卷第168頁至第170頁）之情
    節相符（詳見原審卷第15頁背面），且證人乙○○亦於本院
    行交互詰問時證稱：伊與甲○○是親兄弟，甲○○與丙○○
    感情以前很好，是因為伊土地分割問題，丙○○才來做證，
    所以感情才轉壞，伊哥哥甲○○四處說叔叔丙○○不好，10
    月23日潑油之事件伊知情等語（詳見本院審理卷第102頁）
    ，更足證告訴人甲○○與被告兩人前因家產及市場攤位停車
    問題即素有嫌隙，且被告持以潑告訴人甲○○之油溫度甚高
    。雖告訴人甲○○指稱被告有以臉盆毆打伊頭部，而證人己
    ○○於本院審理時行交互詰問時亦證稱：被告有以臉盆毆打
    告訴人之頭部等語（詳見本院審理卷第170頁 ），惟依卷附
    甲○○之驗傷診斷書並無何告訴人甲○○頭部外傷之記載，
    雖扣案臉盆有凹陷，惟尚無積極證據足資證明係毆打告訴人
    之頭部所造成，本院無從積極證據被告此部分行為並進而認
    定係傷害，附予敘明。另告訴人甲○○及被告於警詢均一致
    稱被告對告訴人甲○○潑灑炸雞用油致告訴人受傷之時間為
    「93年10月23日上午6時35分許」（ 詳見彰化縣警察局鹿港
    分局鹿警刑字第20996號卷第2頁背面、第4頁 ），本件並有
    臉盆一個扣案、財團法人彰化基督教醫院所開立之診斷證明
    書1紙及照片7幀附卷為據，足認其自白與事實相符，被告犯
    行堪以認定，應依法予以論科。
二、核被告丙○○所為，係犯刑法第277條第1項之普通傷害罪及
    同法第305條恐嚇罪。其所犯2罪間，犯意各別，應分論併罰
    ，而被告於93年10月23日上午6時35分許 ，持炸雞用油向甲
    ○○頭部、背後潑灑之同時對甲○○稱：『要讓你死』等語
    ，應為傷害之實害之行為所吸收，應僅論以一傷害罪，附予
    敘明。原審判決認被告罪證明確予以論罪科刑 ，固非無見，
    惟按：、扣案之鋁製臉盆1個 ，係被告所有供本件傷害甲
    ○○所用之物，業據被告於本院供述明確（詳見本院審理卷
    第173頁），原審疏未宣告沒收 ，顯有未洽，、本件被告
    傷害告訴人之時間為「93年10月23日上午6時35分許 」，原
    審判決未予詳細認定，認被告傷害告訴人之時間為 「6時許
    」，顯與事實不符，復有未洽。、又被告於93年10月23日
    上午6時許 ，在位於彰化縣福興鄉○○村○○路○段155號旁
    之管嶼市場內，認為甲○○停車影響其攤位生意之問題而發
    生口角，甲○○認其停車並未阻礙丙○○之攤位使用，遂仍
    將車停於原地，丙○○認未受甲○○尊重，而基於恐嚇之犯
    意，以加害生命之事恐嚇甲○○稱：『給我注意一點，我要
    讓你死』等語，致使甲○○心生畏懼，而生危害於安全，與
    嗣後之傷害係另行起意為之，起訴意旨及原審均認二者有方
    法結果之牽連關係，而從一重處斷，均有未洽。、又本件
    被告與告訴人主要爭端尚有停車問題以及被告自認未受甲○
    ○尊重，惟原審認僅係家產及攤位使用問題，亦有未洽。檢
    察官據告訴人甲○○之請求上訴意旨略以：被告以臉盆裝盛
    溫度仍高之炸雞用油，自甲○○頭部、背後潑灑，致甲○○
    受有顏面頸部、前胸、後背及雙手2至3度灼傷（佔全身體表
    面積百分之20）之傷害，告訴人甲○○雖經長期治療仍無法
    痊癒，該受傷皮膚部分無法正常排汗，平日須藉由藥物控制
    ，否則就會爛而危及生命安全，核告訴人甲○○所受之傷
    害應該當於刑法第10條第3項第6款，其他於身體或健康，有
    『重大不治』或『難治』之傷害，原審竟認定被告所受之傷
    害為普通傷害，顯未審酌告訴人甲○○之傷勢，令告訴人甲
    ○○難以誠服。又被告與告訴人甲○○為叔姪關係，其竟依
    個人恩怨對告訴人施行毒害，致告訴人傷勢嚴重，並因此在
    加護病房住院26日，一度危及生命，而被告犯後並無任何悔
    意，仍不時向告訴人甲○○挑釁，無視法律之存在，對於民
    事賠償事宜更毫無誠意，是審酌被告之行為，實有科處最重
    刑度之必要 ，原判決僅科處有期徒刑1年，實有重罪輕判之
    誤。」，請求撤銷原審判決，惟查：本件起訴意旨認被告所
    為係犯傷害罪及恐嚇罪，且告訴人甲○○亦僅提出傷害及恐
    嚇（詳見彰化縣警察局鹿港分局鹿警刑字第20996號卷7頁背
    面），另告訴人更於原審陳稱：起訴之事實正確，‧‧‧所
    受之傷害未到殘障程度等語（詳見原審卷第15頁背面），而
    本件復無何積極證據足資證明告訴人有何其他於身體或健康
    ，有『重大不治』或『難治』之傷害，檢察官據告訴人甲○
    ○之請求上訴本件已達重大之傷害，指摘原審判決不當，顯
    無理由。另被告上訴主張原審判決過重，指摘原審判決不當
    ，本院認原審疏未審酌被告因告訴人停車問題爆發口角所受
    之刺激，以及被告有對民事和解部份為努力，並具體審酌告
    訴人所受之傷勢予以量刑，被告就此部分之上訴並非無理由
    ，其他被告上訴主張伊並無傷害及恐嚇之犯意部分，指摘原
    審判決不當，雖無理由，惟原審判決既有上開可議之處，自
    應由本院將原審判決予以撤銷改判，爰審酌被告前無犯罪紀
    錄 ，有臺灣高等法院被告全國前案紀錄表1份在卷可稽，其
    犯罪之動機係認被告停車阻擋其攤位使用、且自認係在教訓
    晚輩，即對告訴人甲○○潑油，並造成告訴人甲○○顏面、
    頸部、前胸、後背及雙手2至3度佔全身體表面積百分之20燙
    傷之傷害，並其犯後雖已對其所為之犯行坦白承認，但於本
    院復否認有傷害及恐嚇犯行，雖有心與告訴人甲○○達成民
    事上和解 ，並於94年11月4日以存證信函向告訴人甲○○表
    示願以新台幣（下同）60萬元與告訴人甲○○和解，並先行
    檢付告訴人甲○○36萬元之支票 ，有存證信函及支票影各1
    紙在卷可稽，惟為告訴人甲○○所不願意接受而退回，致未
    能與告訴人達成民事上和解等犯後態度暨一切情狀，就被告
    恐嚇危害安全部分 ，量處被告有期徒刑2月，就傷害部分量
    處被告有期徒刑8月，並定其應執行刑為有期徒刑9月。扣案
    之鋁製臉盆係被告所有，用以裝熱油傷害告訴人甲○○所用
    之物，應依刑法第38條第1項第2款之規定沒收。
四、被告之輔佐人丁○○雖具狀並到庭陳稱略以：「本件事發當
    天告訴人甲○○之貨車擋住一大半走道，在人來人往的市場
    非常危險，被告出面與告訴人理論，告訴人甲○○一直以其
    父親在輪不到被告教訓，且漫罵被告，一再挑釁，被告一時
    失去理智始為此犯行，被告已深深自悔，請斟酌被告所受之
    侮辱、刺激，並一心望能和解」等語，請求予被告緩刑之宣
    告。惟本院認被告係於公共場所對告訴人潑油，並造成告訴
    人甲○○受有顏面、頸部、前胸、後背及雙手2至3度佔全身
    體表面積百分之20燙傷之傷害，使用傷害之手段難謂非輕，
    且於本院審理時否認有傷害及恐嚇犯行，雖有心與被告和解
    ，惟迄今仍未能得告訴人之諒解而達成和解，本院認不宜對
    被告宣告緩刑，併此指明。
五、據上論斷 ，應依刑事訴訟法第369條第1項前段、第364條、
    、第299條第1項前段 ，刑法第277第1項、第305條、第51條
    第5款、罰金罰鍰提高標準條例第1條前段，判決如主文。
本案經檢察官戊○○到庭執行職務。
中　　華　　民　　國　　94　　年　　11 　月　　17 　　日
            刑事第三庭  審判長法  官  王  增  瑜
                              法  官  陳  欣  安
                              法  官  胡  忠  文
上列正本證明與原本無異。
不得上訴。
                              書記官  陳  麗  玉
中　　華　　民　　國　　94　　年　　11 　月　　18 　　日
附錄論罪法條
刑法第277條第1 項
傷害人之身體或健康者，處3年以下有期徒刑、拘役或1千元以下
罰金。
刑法第305條
以加害生命、身體、自由、名譽、財產之事，恐嚇他人致生危害
於安全者，處2年以下有期徒刑、拘役或3百元以下罰金。
                                                      Ａ
